臺灣苗栗地方法院刑事判決　　　　　　　 94年度重訴字第6號
公　訴　人　臺灣苗栗地方法院檢察署檢察官
被　　　告　乙○○
　　　　　　　　　　現另案在臺灣臺南監獄執行中
選任辯護人　楊志航律師
被　　　告　丙○○
選任辯護人　李晉安律師
上列被告因違反毒品危害防制條例案件，分別經檢察官提起公訴
（93年度偵字第2050號）及追加起訴（94年度偵續字第25號），
本院判決如下：
    主    文
乙○○共同意圖販賣而持有第二級毒品，累犯，處有期徒刑柒年
，扣案如附表一所示之物沒收銷燬，如附表二所示之物沒收。
丙○○共同意圖販賣而持有第二級毒品，累犯，處有期徒刑伍年
陸月，扣案如附表一所示之物沒收銷燬，如附表二所示之物沒收
。
　　犯罪事實
一、乙○○前因違反麻醉藥品管理條例案件，經法院判處有期徒
    刑5 年2 月確定，再因妨害自由案件，經法院判處有期徒刑
    6 月確定，嗣經定執行刑為有期徒刑5 年6 月，入監執行後
    ，於91年2 月6 日縮短刑期假釋出監，92年12月9 日假釋期
    滿執行完畢。丙○○（原名徐世平）則曾因強盜、違反槍砲
    彈藥刀械管制條例、竊盜、偽造文書等案件，經法院判處應
    執行有期徒刑5 年4 月確定，入監執行後，於87年8 月27日
    縮短刑期假釋出監，90年5 月21日假釋期滿執行完畢。
二、乙○○於民國93年5 月19日前約1 星期，在高雄地區，由真
    實姓名不詳、綽號「小白」之人處取得第二級毒品甲基安非
    他命（下稱甲基安非他命）21包（其中1 大包含袋重1016公
    克、淨重965.85公克，1 大包含袋重1022.46 公克、淨重96
    8.15公克，另19小包合計含袋重729.05公克、淨重666.45公
    克），並受「小白」之託，以每公斤新臺幣（下同）65萬元
    之售價，代為尋找買主出售，而自斯時起基於販賣之意圖未
    經許可持有之。同年5 月19日上午，乙○○以電話聯絡在高
    雄市區經營檳榔攤之丙○○，邀丙○○陪同其北上尋找上開
    毒品之買主，丙○○允諾後，2 人即共同基於意圖販賣而持
    有第二級毒品甲基安非他命之犯意聯絡，於同日下午2 時許
    ，由乙○○將上開毒品分置於以紙袋盛裝之鞋盒、藍色手提
    袋及黑色手提袋內，放在其以不知情友人陳勝甫名義向不知
    情之良祐汽車企業社租用之車牌號碼7M-9888 號（起訴書誤
    載為7W-9888 號）自用小客車後座，駕駛該車附載丙○○，
    沿國道3 號高速公路從高雄地區前來苗栗縣頭份鎮欲尋找毒
    品買主。同日下午4 時20分許，乙○○駕駛上開車輛經竹南
    交流道進入往苗栗縣頭份鎮區時，因車速過快
    ，不慎擦撞安全島，致前輪爆胎，最終導致左前輪胎剝離而
    無法繼續行駛，停置路旁，2 人因恐持有毒品之事曝光，遂
    由丙○○先行攜帶上開裝有毒品之紙袋下車，以跑步方式迅
    速離開現場，乙○○隨後亦下車尾隨丙○○之後，一併沿附
    近小路往竹南鎮港墘里塭內社區方向逃逸。嗣經事故發生時
    搭乘行駛在2 人所乘車輛後方之車輛、目睹全部肇事及逃逸
    過程之庚○○報警處理，員警於同日下午5 時許抵達事故現
    場，進而循線在距離事故現場約500 公尺之產業道路上發現
    乙○○、丙○○，並在距離2 人所站位置約20公尺處之廢棄
    壓路機下方查獲上開紙袋1 個、鞋盒1 個、手提袋2 個、甲
    基安非他命21包（合計含袋重2767.51 公克、淨重2600.45
    公克）及空夾鏈袋4 包等物。
三、案經苗栗縣警察局竹南分局報告臺灣苗栗地方法院檢察署檢
    察官偵查起訴及追加起訴。
    理    由
一、證據能力之認定：
    (一)有關乙○○犯罪事實者：
      1.按被告之自白，非出於強暴、脅迫、利誘、詐欺、疲勞
        訊問、違法羈押或其他不正之方法，且與事實相符者，
        得為證據，刑事訴訟法第156 條第1 項定有明文。故被
        告之自白，經查明與事實不符者，自不得採為證據（最
        高法院30年上字第2785號判例意旨參照）。本案被告乙○○於93年5 月20日警詢時有關「丙○○拿了一袋毒品
        上車，請我幫忙以1 公斤65萬元之代價出售，我不好意
        思拒絕，便說竹南頭份一帶有認識的人，並開車載丙○○北上，發生事故後曾跑回車上拿該袋毒品，再交給丙○○」等情之自白供述（見93年度偵字第2050號偵查卷
        〈下稱2050偵卷〉第29至31頁），雖被告否認其任意性
        之抗辯（怕被警察修理，又看過丙○○之筆錄，想提出
        反證證明毒品是丙○○的）無明確事證可佐，且有違常
        情，尚難成立，惟此既與本院審理後認定之事實不符，
        自不得作為證據。
      2.按筆錄內所載之被告陳述與錄音或錄影之內容不符者，
        除有急迫情況且經記明筆錄者外，其不符之部分，不得
        作為證據，刑事訴訟法第100 條之1 第2 項定有明文。
        本案93年5 月20日檢察官訊問筆錄所載之被告乙○○陳
        述（見2050偵卷第52至54頁），被告乙○○抗辯與其真
        意不符，經本院於準備程序中勘驗該次訊問錄影光碟結
        果，檢察官與被告乙○○問答之內容均模糊難以辨認，
        無從證明與筆錄記載相符，且尚未出現被告乙○○閱覽
        筆錄並簽名之畫面，錄影即已中斷，是亦不能證明被告
        乙○○曾當場確認筆錄記載無誤（見審理卷一第73頁）
        ，又該筆錄並未記明當時有何急迫情況，依據上開規定
        ，此一筆錄內所載之被告乙○○陳述，自不得作為證據
        。
      3.按被告以外之人於審判外之言詞或書面陳述，除法律有
        規定者外，不得作為證據，刑事訴訟法第159 條第1 項
        定有明文。又刑事審判上之共同被告，係為訴訟經濟等
        原因，由檢察官或自訴人合併或追加起訴，或由法院合
        併審判所形成，其間各別被告及犯罪事實仍獨立存在，
        各被告對於其他共同被告之案件而言，仍為被告以外之
        人（最高法院95年度台上字第709 號判決意旨參照）。
        本案被告丙○○對於被告乙○○之案件而言，為被告以
        外之人，其於警詢時之供述（見2050偵卷第14至20頁）
        屬被告以外之人於審判外之言詞陳述，經被告乙○○爭
        執其證據能力，且查無其他法律規定例外得為證據之情
        形，依據上開規定，自不得作為證據。
      4.按被告以外之人於偵查中向檢察官所為之陳述，除顯有
        不可信之情況者外，得為證據，刑事訴訟法第159 條之
        1 第2 項定有明文。本案被告丙○○對於被告乙○○之
        案件而言，固屬被告以外之人，惟其於偵查中向檢察官
        所為之陳述（見2050偵卷第50至51、119 至120 、155
        至156 頁，94年度偵續字第25號偵查卷〈下稱偵續卷〉
        第33至34、64至65頁），形式上並無顯不可信之情況，
        依據上開規定，仍得為證據。
      5.證人即查獲被告2 人之苗栗縣警察局竹南分局竹南派出
        所警員戊○○於94年4 月8 日偵查中有關「有聽到乙○○向丙○○叫囂，說不要亂講話，有事他會請律師…發
        現毒品時，乙○○有說不要為難他朋友，東西是他的」
        等情之證述（見2050偵卷第160 、161 頁），同屬被告
        以外之人於偵查中向檢察官所為之陳述，形式上亦無顯
        不可信之情況，依據上開規定，亦得為證據。
      6.除上述3 、4 、5 所列者，其餘被告乙○○以外之人於
        審判外之言詞或書面陳述，經檢察官、被告乙○○於審
        判程序一致同意作為證據（見審理卷一第238 頁），本
        院審酌該等陳述作成時之情況，亦認為適當，依刑事訴
        訟法第159 條之5 第1 項規定，均得作為證據。
      7.按測謊鑑定，係依一般人在說謊時，會產生遲疑、緊張
        、恐懼、不安等心理波動現象，乃以科學方法，由鑑定
        人利用測謊儀器，將受測者之上開情緒波動反應情形加
        以紀錄，用以判別受測者之供述是否真實。故測謊鑑定
        ，倘鑑定人具備專業之知識技能，復事先獲得受測者之
        同意，所測試之問題及其方法又具專業可靠性時，該測
        謊結果，如就否認犯罪有不實之情緒波動反應，雖不能
        採為有罪判決之唯一證據，但非無證據能力，仍得供裁
        判之佐證（最高法院87年度台上字第3928號、88年度台
        上字第2936號、88年度台上字第5038號、89年度台上字
        第2010號、91年度台上字第371 號、93年度台上字第32
        7 號、94年度台上字第1753號等判決意旨參照）。本案
        被告乙○○於審理中所接受之測謊鑑定，係在其主動向
        本院提出聲請（見審理卷一第232 、273 、290 頁），
        經告知得拒絕受測之權利，仍聲明自願接受（見審理卷
        二第92頁），且身心狀況正常（見審理卷二第93頁）之
        情況下，由曾在法務部調查局修畢測謊技術課程（見審
        理卷二第97頁）、堪信具備專業知識技能之該局調查員
        吳家隆，依當時現有之全部卷證資料設計問題，以控制
        問題法、混合問題法2 種測謊方法進行，其測謊結果（
        詳後述）依照上開說明，自非不得作為證據。
    (二)有關丙○○犯罪事實者：
      本案所有被告丙○○以外之人於審判外之言詞或書面陳述
      ，經檢察官、被告丙○○於審判程序一致同意作為證據（
      見審理卷一第94、114 頁），本院審酌該等陳述作成時之
      情況，亦認為適當，依刑事訴訟法第159 條之5 第1 項規
      定，均得作為證據。
二、犯罪事實之認定：
    (一)被告乙○○自警詢、偵查至審理中，均不否認其於93年5
      月19日駕駛以陳勝甫名義租用之上開自用小客車附載丙○○，沿國道3 號高速公路往北行駛，於經竹南交流道進入
      往苗栗縣頭份鎮區時，因車速過快而發生上
      開交通事故，終至車輛無法繼續行駛，停置路旁，且其隨
      即尾隨先行下車之丙○○快跑離開現場等事實，並於95年
      7 月19日本院準備程序中明確供述：「（法官問：對檢察
      官起訴之犯罪事實有何意見？）我認罪，是案發前1 個星
      期在高雄，綽號『小白』之人把東西拿給我，他與我是朋
      友關係，拜託我幫忙賣，也許是因為他知道我家的關係，
      所以不怕我跑掉，他要我幫他問問看有沒有人要買，價格
      如起訴書所載（即每公斤65萬元），當天我去竹南是要找
      我表弟，順便問看看而已，東西是我帶上車的，我去載丙○○時，東西以紙袋裝著，放在車子後座。爆胎後，我有
      把東西帶下車，對檢察官起訴之犯罪事實我都承認。」（
      見審理卷一第173 頁），就前開意圖販賣而持有安非他命
      之犯罪事實，皆已自白不諱。
    (二)案發當天乙○○駕駛之7M-9888 號自用小客車，係其以友
      人陳勝甫之名義向良祐汽車企業社所租用乙節，業據證人
      陳勝甫於偵查中證述屬實（見2050偵卷第130 至131 頁）
      ，並有車籍資料作業詳細畫面1 紙（見93年度偵字第2051
      號偵查卷〈下稱2051偵卷〉第34頁）及良祐汽車企業社提
      出之小客車租賃定型化契約書、陳勝甫普通小型車駕駛執
      照各1 件影本（見2050偵卷第124 至125 頁）可稽。乙○○曾於案發當日上午11時8 分43秒、11時11分1 秒及11時
      17分48秒，3 度以其持用之門號0000000000號行動電話撥
      打至丙○○持用之門號0000000000號行動電話，與丙○○
      聯繫、確認會合地點，此經被告2 人於審理中供述一致（
      見審理卷二第163 、164 頁），且有臺灣大哥大股份有限
      公司雙向通聯資料查詢1 份（見2051偵卷附件袋）為憑，
      參酌乙○○於案發前已有4 次違反麻醉藥品管理條例（3
      次非法吸用、1 次非法販賣）前科，丙○○無與毒品有關
      前科紀錄（見審理卷一第4 至8 頁、卷二第118 至127 頁
      臺灣高等法院被告前案紀錄表），2 人於本案為警查獲後
      經採尿送驗結果，乙○○之尿液又呈甲基安非他命陽性反
      應，丙○○之尿液則仍無甲基安非他命反應（見2050偵卷
      第61、62頁苗栗縣警察局竹南分局查獲違反毒品危害防制
      條例案嫌疑人尿液檢體編號登記簿、苗栗縣衛生局煙毒尿
      液檢驗成績書，2051偵卷第97頁憲兵司令部刑事鑑驗中心
      鑑驗通知書）等事實，足認乙○○確較丙○○可能有取得
      毒品之管道及持有毒品之需求，本案應係乙○○先取得毒
      品，再聯繫、邀約丙○○加入行動，而居於主導之地位。
      目擊證人庚○○於警詢時指稱：「我與男友一起到後龍拜
      訪朋友後，就沿西濱公路轉中二高聯絡道要返回竹南住處
      。是男朋友駕車，我坐在前座。」、「經過中二高竹南交
      流道時，看見有1 部黑色BMW 轎車（經查7M-9888） 從高
      速公路北上車道下交流道，可能是它的車速過快轉彎不及
      才會撞到安全島。但是對方沒有停車還很快的往竹南市區
      行駛，我順路跟在他後面，結果對方還沒開到加油站時，
      因車子的左前輪整個脫落沒有辦法再開，車就停在百路達
      加油站對面路上。這時我見坐在右邊乘客座的男子下車後
      馬上就跑，而且手上提著1 個袋子，還背著1 個黑色提包
      。在路口迴車後，我看見駕駛座的年輕男子下車後也跟著
      跑，2 人往塭內社區方向跑走。」、「駕車的男子身穿米
      黃色上衣有戴眼鏡，這兩個年輕人身材都是瘦瘦的。」、
      「於93年5 月19日17時15分在苗栗縣竹南鎮港墘里塭內德
      勝宮旁查獲之紅白色手提紙袋與我報案時所見車內右前座
      男子逃跑時所提之袋子是相符的」（見2050偵卷第11至12
      、72頁）、於偵查中證述：「他們是先撞到安全島後差一
      點撞到我，之後他又繼續往前開，當時該車的左輪胎已經
      壞掉了，應該是沒有辦法開了，但是他又往前開，之後停
      下來。」、「他們停下來之後車上下來兩個人往旁邊的小
      路跑走。」、「乘客座的人先下車跑掉，然後駕駛座的那
      一個後來才下車提著袋子跑掉。」（見2050偵卷第134 頁
      ）等語，可以證明上開車輛發生事故之過程，以及被告2
      人逃離現場之情節。而本案員警如何接獲報案、趕抵事故
      現場，再循線查獲遠離現場之被告2 人，更進一步在2 人
      所在位置附近起獲狀似放置不久之上開毒品等物之經過，
      已迭經證人即苗栗縣警察局竹南分局竹南派出所警員己○○、戊○○、甲○○於偵、審中結證甚詳（見2050偵卷第
      55、160 至161 頁，審理卷二第54至75頁），復有苗栗縣
      警察局竹南分局海口派出所受理各類案件紀錄表、現場跡
      證蒐集紀錄清單、扣押物品清單、己○○製作之報告書與
      「乙○○、丙○○棄車後行進路線示意圖」、現場及查獲
      物品照片共計20張在卷足參（見2050偵卷第13、38、56、
      69至71、39至44、72至76頁），足以合理推論上開裝有毒
      品之紙袋係被告2 人共同藏放在該發現地點之事實。此外
      ，尚有上開毒品21包、紙袋1 個、手提袋2 個、空夾鏈袋
      4 包扣案可資佐證，扣案毒品21包經內政部警政署刑事警
      察局鑑驗結果，均檢出甲基安非他命成分，亦有該局93年
      8 月19日刑鑑字第0930114232號鑑驗通知書1 紙在卷可按
      （見2050偵卷第104 頁）。綜核上述各項事證，足認被告
      乙○○首開自白與事實相符，堪予採信。
    (三)被告乙○○雖於事後翻異前詞，否認上開自白之任意性、
      真實性及本案全部犯行，辯稱：當時因為打官司很累，又
      受公設辯護人影響，認為自己沒有希望了，才會承認，毒
      品都不是我的，是丙○○帶上車的，我不知道丙○○持有
      毒品之用途等語。然查：(1)衡諸一般常情，刑事被告若真
      係事不關己，或扣案之違禁物與自己毫無關聯，只有可能
      不斷否認犯罪，將案件與自己撇清關係，以求脫免刑責，
      殊難想像有人會在實際上事不關己或扣案違禁物與自己無
      關之情況下，將案件攬在自己身上。何況本案被告乙○○
      被訴意圖販賣而持有第二級毒品罪名，乃法定本刑5 年以
      上有期徒刑，得併科新臺幣5 百萬元以下罰金之重罪，若
      非確有其事，被告乙○○豈有可能任意為不實之自白，而
      承擔此等重刑？(2)隨時選任辯護人乃刑事訴訟法第27條第
      1 項明定之刑事被告權利，雖因本案係最輕本刑3 年以上
      有期徒刑之案件，本院依法指定公設辯護人為被告乙○○
      辯護，惟於其為上開自白之前，本院受命法官仍已先後6
      次對被告乙○○告知上項權利（見審理卷一第30、33、54
      、72、150 、172 頁），被告乙○○自當明知其可以隨時
      選任其他辯護人為自己辯護。倘若被告乙○○確信自己無
      辜，認應受無罪之判決，本院公設辯護人卻持不同看法，
      難以為其提出堅強有力之辯護，面對如此重罪，被告乙○○豈能不自行選任理想之辯護人，反而輕率地做出自白供
      述，任令事態往不利於己之方向發展？(3)被告為上開自白
      後，本院受命法官即當庭詢以：「是否知道認罪，法院會
      依據你所言而為有罪之判決？」被告乙○○答：「知道。
      」再問以：「認罪是否出於自由意志？」被告乙○○又答
      ：「是的。」復問以：「是否違反事實而認罪？」被告乙○○仍明確答稱：「沒有，我所言屬實。」（見審理卷一
      第173 、174 頁），已再三確認其自白之任意性與真實性
      ，且訊問過程中，被告乙○○神情自然，不曾表露出絲毫
      不甘願、不得已而認罪之態度，足證其自白確係深思熟慮
      後所為且符合事實之陳述。(4)被告乙○○於轉而否認全部
      犯行以前，曾一度於準備程序中改稱：僅有扣案藍色手提
      袋內之19小包甲基安非他命為我所有，且是供自己吸食、
      止痛所用，其餘扣案物品都是丙○○所有，我不知情云云
      （見審理卷一第204 、231 、238 、240 頁）。惟一般施
      用毒品之人，若係暫時外出，而非舉家遷移，應不至於將
      重達600 餘公克、供己施用之毒品帶在身上，則其所供「
      僅持有其中19小包甲基安非他命」縱屬事實，有關「非基
      於販賣意圖」之辯詞亦不合理，而難採信，自無解於犯行
      之成立。被告乙○○既自承「如果有19包、600 多公克安
      非他命，沒事不會帶在路上跑」（見審理卷二第157 頁）
      ，必知如此翻供，至多可能影響本院對丙○○涉案情節、
      程度之判斷，不足以使本院形成對其有利之心證，倘扣案
      之毒品確均非其所有，何以當時不儘快全盤否認，猶為此
      種「損人不利己」之行為？由此可見，被告乙○○係因不
      滿丙○○始終堅稱不知情，將刑責推由其一人承擔，方會
      事後2 度翻供，並對丙○○為越發不利之指控，而非先前
      之自白有何不實之處。被告乙○○固又以：不知道認罪後
      可以無條件反悔，所以承認才19包是我的等語置辯（見審
      理卷二第157 頁），然其已有多項前科紀錄，屢次進出法
      院，對刑事訴訟程序顯不陌生，再觀其於審理中自行撰寫
      提出之多件書狀，內容洋洋灑灑，引用諸多與刑事被告基
      本權利、證據法則、舉證責任相關之法律規定及實務判例
      （見審理卷第一267 頁、卷二第16、181 頁），可知其絕
      非欠缺法律常識之人，所謂不知可以無條件反悔云云，自
      屬推託之詞，不能採信。(5)依照上開車輛之租賃契約條款
      ，承租人應盡善良管理人注意義務保管及維護車輛，發生
      擦撞或毀損，除有不能報案之情形外，應立即報案並通知
      出租人以原廠修護處理（見2050偵卷第125 頁）。上開車
      輛既已因駕駛不慎發生事故而毀損，停置路旁，被告乙○○身為車輛之實際承租人，本於前揭約定，其正常之處理
      方式應係立即撥打電話報警處理，同時告知出租人良祐汽
      車企業社聯繫車輛原廠協助維修，並停留現場，一則等待
      警方或拖吊人員到場處理，一則防止車輛再遭其他車輛撞
      擊或車內配備、財物失竊，以善盡保管、維護義務。然而
      被告乙○○於事故發生後，竟不為如此處置，反而緊跟在
      丙○○之後，匆忙下車逃離現場，最後在距離車輛遠達50
      0 公尺之處被發現，若非明知車內藏有毒品，唯恐為警查
      獲，且丙○○所提紙袋內之毒品為自己所有，價值不斐，
      不敢任其離開視線範圍，豈會有如此違反常理之舉動？至
      於被告乙○○辯稱下車追丙○○只是想問他為何跑走乙節
      ，以當時被告2 人認識僅3 、4 天（見2050偵卷第149 頁
      、偵續卷第33頁），交情仍淺，又身上均有行動電話（見
      審理卷二第156 頁），非不能電話互相聯絡之客觀情況觀
      之，亦難認為合理，不足採憑。(6)證人戊○○於偵查中指
      證：發現毒品時乙○○曾說「不要為難我朋友，東西是我
      的」（見2050偵卷第161 頁），固與其自身及其他在場證
      人己○○、甲○○於審理中所陳情節略有出入（見審理卷
      二第56、58、62、66、74頁），難以逕認為真。惟在員警
      將被告2 人由現場帶回派出所前，乙○○曾開口要求員警
      放過2 人，為戊○○、甲○○共同證述之事實（見審理卷
      二第63、66、73、74頁）。己○○、戊○○、甲○○3 人
      更一致證稱：乙○○在海口派出所時，曾以台語大聲對丙○○說「不要亂講話」、「都不要承認，我會請律師」等
      語（見審理卷第56、58、59、60、63、67、71、72頁）。
      此等情節固無錄音帶可供勘驗為證（見審理卷一第285 至
      290 頁甲○○、戊○○之陳述），但本案被告2 人均係高
      雄人，平日未在苗栗地區活動，員警概與2 人素不相識，
      有何偏袒其中一方、刻意為為對他方不利指控之動機或理
      由？是其等所陳應無不能採信之情形。由此可知，在警方
      調查過程中，被告乙○○時而代表2 人利益發言，時而企
      圖干涉、影響丙○○供述之內容。倘若扣案毒品如其所述
      乃丙○○所有，其根本不知情，捲入丙○○之案件，理應
      對丙○○多所埋怨，豈可能一併為丙○○求情，甚至不惜
      為丙○○請律師，只為阻止丙○○做出陳述？則被告乙○○於本案中確係居於主導地位之事實，毋寧更形明確。(7)
      被告乙○○雖稱案發後丙○○曾要求其擔罪，丁○○可以
      作證，然證人丁○○經本院依被告乙○○陳報之地址傳喚
      而未到庭，被告乙○○表示將陳報證人新址，事後又稱無
      法陳報（見審理卷二第132 、133 頁），並於本案調查證
      據完畢前稱無其他證據請求調查（見審理卷二第161 頁）
      ，足認該名證人已無調查之可能及必要，被告此部分所辯
      情節既無任何事證可佐，僅屬空言，自亦難以遽信。(8)為
      進一步辨明被告乙○○所陳情節有無絲毫可採之處，本院
      於審理中依其聲請，囑託法務部調查局進行測謊鑑定，測
      謊結果仍為：「乙○○稱：(一)扣案安非他命不是渠所有；
      (二)當天渠和丙○○不是去連絡買主販售扣案安非他命。上
      述問題經測試均呈情緒波動反應，研判有說謊。」有該局
      96年5 月28日調科參字第09600227550 號測謊報告書可佐
      （見審理卷二第90頁），適足以支持上開本院認定之事實
      ，被告所辯之不可憑信，益見灼然。(9)此外，被告乙○○
      前自承毒品為其所有，欲前來苗栗尋找買主出售乙節，確
      有上開扣案物品可佐，並非毫無根據，更難認其上開自白
      內容有何任意編纂不實之處。綜上說明，堪認被告乙○○
      否認犯行及其自白任意性、真實性之辯詞，均殊非可採。
    (四)被告丙○○有關其在高雄市區經營檳榔攤，案發當日接獲
      乙○○電話，乘坐乙○○所駕上開車輛陪同乙○○從高雄
      北上至苗栗，於車輛行經國道3 號竹南交流道、發生上開
      事故而無法繼續行駛，停置路旁後，先下車跑步離開現場
      ，以及為警查獲、發現紙袋內所裝毒品過程之自白，與被
      告乙○○所供大抵相符，並有上開(二)所述事證可為佐證，
      堪認為實情。由證人庚○○指證：「我見坐在右邊乘客座
      的男子下車後馬上就跑，而且手上提著1 個袋子，還背著
      1 個黑色提包。」、「於93年5 月19日17時15分在苗栗縣
      竹南鎮港墘里塭內德勝宮旁查獲之紅白色手提紙袋與我報
      案時所見車內右前座男子逃跑時所提之袋子是相符的」等
      語（見2050偵卷第11、72頁），可知扣案裝有毒品之紙袋
      （內有鞋盒、藍色手提袋及黑色手提袋）係由被告丙○○
      攜帶下車離開現場。而依據證人庚○○於審理中所述：「
      他們就往前衝，沒有回頭或停下，我不知道為何他們跑那
      麼快」、「先下車的人頭也不回的跑」、「他們是一前一
      後的跑」、「前面的人沒有停下來等後面的人或是回頭張
      望，他們一直往社區裡面跑進去」等語（見審理卷二第46
      、53頁），被告2 人之舉動，顯與一般人猝然遭遇交通事
      故後慌亂、疑惑、不知所措之反應大相逕庭，足認應係早
      已打定主意下車迅速逃離現場，除被告2 人明知車內之紙
      袋裝有大量違禁物品，深怕被據報前來事故現場察看之員
      警發現，急欲逃至遠離現場之處所加以藏匿之外，實難想
      像有何合理原因須有如此反應。是以，被告丙○○於事故
      發生前即已知悉車上紙袋內裝有毒品，此行目的即在陪同
      乙○○前往尋找毒品買主，販售該批毒品，並於事故發生
      後隨即與乙○○議定由其先攜帶紙袋下車逃離之事實，應
      可認定。
    (五)儘管被告丙○○亦否認犯行，辯稱：與乙○○認識不過短
      短數天，只見過1 到2 次面，乙○○不可能向我說他是專
      賣毒品的，也不可能向我說北上的真正目的；證人庚○○
      於偵查中證稱是駕駛座的人拿紙袋，若是我拿紙袋逃逸，
      應該會有我的指、掌紋，但經檢驗紙袋並無我的指、掌紋
      或任何物件；會跑下車是因為乙○○說車子要爆炸了；我
      的尿液也沒有任何毒品反應等語。惟查：(1)被告丙○○於
      警詢時即自陳：「聽其他顧客說乙○○是從事放會（錢莊
      ），還有顧客說乙○○是在賣毒品的，乙○○也曾向我說
      因販賣毒品被關過，剛出獄不久」（見2050偵卷第18頁）
      ，足證其早知乙○○之背景不單純、隨時可能持有毒品之
      事實，而如其所述，其與乙○○認識不過短短數天，幾無
      交情可言，在此情況下，若非明知乙○○之目的且起意參
      與，被告丙○○有何理由搭乘乙○○所駕駛之車輛由高雄
      遠赴苗栗，而敢於與其口中素行不良之人長時間相處、互
      動？(2)證人庚○○固於偵查中證稱：「乘客座的那一個人
      除了背一個袋子之外，手上還有拿一個袋子。他手上拿的
      袋子像背包之類的，只有駕駛座那一個拿的是像紙袋之類
      的東西，不是黑色的袋子」（見2050偵卷第134 至135 頁
      ），然此一證詞係於案發7 月餘後所為，衡諸人對於過往
      事物之記憶，隨時日之間隔而漸趨模糊或失真之常情，與
      案發當天警詢時所為指述相比，其可信度自然較低，況庚○○已於本院審理時結稱：「以我的警詢筆錄為準，因為
      是當天的事情」、「我第一印象就是如警詢筆錄所言，餘
      我忘記了」、「（問：2050偵卷第72頁照片下方說明寫著
      紙袋是右前座之人拿的，是否當時這樣跟警察說？）當時
      我是這樣說」（見審理卷二第51、52頁），確認其於警詢
      時記憶較清晰，證詞應以警詢所為者為準，上開其於偵查
      中所為、內容略有不符之陳述，自不足以據為對被告丙○○有利之認定。(3)扣案相關證物經內政部警政署刑事檢察
      局鑑驗結果，雖未發現與被告丙○○指紋卡相符之指紋（
      見2050偵卷第67頁），惟本案用以盛裝毒品之紙袋及手提
      袋，依其材質（紙、布或合成皮）特性，本即不易在其表
      面留下人之指紋或掌紋，是尚不能以其上無被告之指紋或
      掌紋，逕予推論被告丙○○不曾接觸、持有該等物品之事
      實。(4)被告2 人所乘車輛發生事故後，受損情況不過係左
      前輪胎脫落、無法行駛，按常理尚無爆炸起火之虞，被告
      丙○○於案發後既能清楚陳述事故過程及車損情形（見
      2050偵卷第15頁），應不致於誤以為車輛即將爆炸，而有
      下車逃跑之必要。若身為駕駛人之乙○○已向被告丙○○
      告稱車輛即將爆炸，必定事態嚴重，危險迫在眉睫，則2
      人理當各自下車、同時逃跑，豈有可能乙○○指示被告丙○○先跑，待到被告丙○○逃離後才下車？又縱使車輛真
      有爆炸之危險，逃至安全距離便已足夠，何須「頭也不回
      」「一直往社區裡面跑進去」？(5)販賣毒品或意圖販賣而
      持有毒品之行為，與施用毒品行為並無絕對必然之關連性
      ，被告丙○○雖無毒品相關前科，驗尿結果亦顯示其於案
      發前數日內未施用任何毒品，然此僅能合理推論扣案毒品
      應係有毒品相關前科、案發前亦曾施用甲基安非他命之乙○○所有，並不足以證明被告丙○○與乙○○無意圖販賣
      而持有扣案毒品之犯意聯絡或行為分擔。(6)被告丙○○於
      偵查中經法務部調查局進行測謊鑑定，結果為：「丙○○
      稱：(一)扣案安非他命不是渠所有；上項問題經測試無情緒
      波動反應，研判未說謊。(二)當天渠和乙○○不是去連絡買
      主販售扣案安非他命；(三)遭警方查獲前渠不知車上藏有毒
      品。上述問題經測試均呈情緒波動反應，研判有說謊。」
      有該局94年3 月11日調科參字第09400106230 號測謊報告
      書可稽（見2051偵卷第92頁），益徵其所辯不知乙○○攜
      帶毒品北上尋找買主乙節為不可信。就此部分，雖被告丙○○稱：測謊當時因低血壓，人很不舒服，一直在搖，且
      雙手發抖，可能影響測謊結果云云，並提出高雄榮民總醫
      院診斷證明書及藥袋為證（見審理卷一第191 頁），惟經
      本院勘驗該次測謊之錄影光碟結果，測謊過程中調查員態
      度良好，對被告丙○○充分說明測謊之緣由、原理及即將
      測試之主要問題，並就被告丙○○之身心狀況及本案案情
      與其充分溝通，除雙腳受傷外，被告丙○○並未對調查員
      反應其他身體不適之狀況，由畫面中亦無法看出其有雙手
      發抖或其他身體不適之情形，僅有一次其向調查員表示手
      會抽痛，調查員解釋只是心跳後，其答稱「喔」（見審理
      卷一第188 、193 至202 頁），尚無被告丙○○所指足以
      影響測謊進行及結果準確性之明顯病痛反應，再者，若測
      謊當時確有被告丙○○所稱之嚴重病痛存在，其理應持續
      存在而影響全部問題之測謊結果，然被告丙○○並非就全
      部關鍵問題之回答均呈情緒波動反應，而其並不爭執經研
      判為未說謊部分之測謊結果準確性，足見事實上並不存在
      任何足以影響測謊結果之病痛，上開測謊結果之可信度並
      不因此動搖。綜上所述，應認被告丙○○所執辯解亦不足
      採。
    (六)由上述各節參互佐證，被告乙○○意圖販賣而持有扣案之
      甲基安非他命，再與被告丙○○基於犯意之聯絡，共同攜
      帶上開甲基安非他命駕車由高雄前來苗栗尋找買主之事證
      已經明確，2 人之犯行均堪認定，應依法論科。
三、論罪科刑之理由：
    (一)被告行為後，刑法及刑法施行法業於94年2 月2 日修正公
      布，並於95年7 月1 日施行。與被告2 人罪刑有關之累犯
      要件規定，按修正前刑法第47條為「受有期徒刑之執行完
      畢，或受無期徒刑或有期徒刑一部之執行而赦免後，5 年
      以內再犯有期徒刑以上之罪」，按修正後刑法第47條第1
      項為「受徒刑之執行完畢，或一部之執行而赦免後，5 年
      以內故意再犯有期徒刑以上之罪」，比較修正前、後規定
      ，修正後之規定並未較有利於被告2 人，依刑法第2 條第
      1 項前段，自應適用被告2 人行為時法即修正前刑法第47
      條規定。至於刑法第28條共犯之規定，僅有將「實施」改
      為「實行」之純文字修正情形，依最高法院95年11月7 日
      刑事庭第21次會議決議意旨，此非刑法第2 條第1 項所指
      之「法律有變更」，尚無該條之適用，應依一般法律適用
      原則，適用裁判時法即修正後刑法第28條規定。
    (二)按甲基安非他命屬毒品危害防制條例第2 條第2 項第2 款
      規定之第二級毒品，故核被告乙○○、丙○○所為，均係
      犯毒品危害防制條例第5 條第2 項之意圖販賣而持有第二
      級毒品罪。
    (三)被告2 人就本案犯行，有犯意之聯絡及行為之分擔，應論
      以共同正犯。
    (四)被告2 人分別有犯罪事實欄所載之罪刑執行情形，有臺灣
      高等法院被告前案紀錄表在卷可查，其受有期徒刑之執行
      完畢後，5 年以內再犯前開有期徒刑以上之罪，均為累犯
      ，各依法加重其刑。
    (五)審酌被告乙○○有違反麻醉藥品管理條例、妨害自由等多
      項前科，被告丙○○亦有強盜、違反槍砲彈藥刀械管制條
      例、竊盜、偽造文書等前科，素行均非良好，屢經入監服
      刑（參卷附臺灣高等法院被告前案紀錄表），正值壯年，
      竟不知悔改向上，又犯本案，2 人共同持有之甲基安非他
      命雖未售出，然重量高達2 千餘公克，一旦成功流入市場
      ，除可獲取暴利外，勢亦將對國民健康及社會治安造成嚴
      重危害，而被告乙○○已有毒品相關前科，仍透過管道取
      得毒品、駕車北上並準備接觸買主，居於本案主導地位，
      犯罪情節較重，犯後非但矢口否認，一再飾詞狡卸，更屢
      次翻異供述內容，誤導偵查、審理方向，耗費司法資源，
      且隨即於94年3 月間另犯販賣第二級毒品罪，經警查獲重
      達7 千餘公克之甲基安非他命（嗣經臺灣高等法院高雄分
      院以95年度上更一字第75號判處有期徒刑10年確定，見審
      理卷一第132 、165 頁），顯見犯後態度不佳，毫無悔意
      與警惕之心，被告丙○○係在乙○○邀請下，乘坐乙○○
      駕駛之車輛、陪同乙○○攜帶毒品北上，於本案扮演之角
      色不若乙○○之重，惟犯後亦不能坦認犯行，試圖推卸全
      部責任，亦耗費一定程度之司法資源，再參酌被告2 人之
      智識程度、生活狀況、犯罪之手段及檢察官分別具體求處
      被告2 人有期徒刑8 年、6 年等一切情狀，分別量處如主
      文第1 、2 項所示之刑。
    (六)扣案如附表一所示之物，均為第二級毒品，既經查獲，應
      依毒品危害防制條例第18條第1 項前段規定連帶宣告沒收
      銷燬；扣案如附表二所示之物，係被告乙○○所有，用以
      盛裝上開查獲之毒品，已如前述，自屬供被告2 人共同犯
      毒品危害防制條例第5 條第2 項之罪所用之物，應依同條
      例第19條第1 項規定連帶宣告沒收（因已扣案，無不能沒
      收之情形，故毋庸諭知追徵其價額）。
    (七)扣案之空夾鏈袋，尚無積極證據證明曾經被告2 人用以盛
      裝甲基安非他命，不能遽認為本案供犯罪所用之物，爰不
      予宣告沒收，併此敘明。
四、適用之法律：
    (一)刑事訴訟法第299 條第1 項前段。
    (二)毒品危害防制條例第5 條第2 項、第18條第1 項前段、第
      19條第1 項。
    (三)刑法第2 條第1 項前段、第11條、第28條。
    (四)修正前刑法第47條。
本案經檢察官石東超到庭執行職務。
中　　華　　民　　國　　96　　年　　8 　　月　　31　　日
                  刑事第一庭    審判長法　官  劉  興  浪
                                      法  官  吳  國  聖
                                      法  官  羅  貞  元
附表一：
一、甲基安非他命貳大包（含袋重分別為壹仟零壹拾陸公克、壹
    仟零貳拾貳點肆陸公克，淨重分別為玖佰陸拾伍點捌伍公克
    、玖佰陸拾捌點壹伍公克，驗餘淨重分別為玖佰陸拾伍點柒
    公克、玖佰陸拾捌點壹公克）
二、甲基安非他命拾玖小包（含袋重共計柒佰貳拾玖點零伍公克
    ，淨重共計陸佰陸拾陸點肆伍公克，驗餘淨重共計陸佰陸拾
    陸點壹肆公克）
附表二：
一、紙袋壹個
二、鞋盒壹個
三、藍色手提袋壹個
四、黑色手提袋壹個
以上正本證明與原本無異。
如不服本判決，應於判決送達後10日內向本院提出上訴狀（應抄
附繕本），其未敘述上訴理由者，應於上訴期間屆滿後20日內補
提理由書狀於本院，上訴於臺灣高等法院臺中分院。
                                      書記官  陳  建  分
中　　華　　民　　國　　96　　年　　8 　　月　　31　　日
毒品危害防制條例第5 條第2 項
意圖販賣而持有第二級毒品者，處5 年以上有期徒刑，得併科新
臺幣5 百萬元以下罰金。
